最高法院刑事判決　　　　　　　九十四年度台上字第二九七號
　　上　訴　人　甲○○
上列上訴人因違反毒品危害防制條例案件，不服台灣高等法院中
華民國九十一年三月二十六日第二審更審判決（九十年度上更(一)
字第一０七四號，起訴案號：台灣基隆地方法院檢察署八十六年
度偵字第五四五０號），提起上訴，本院判決如下：
    主  文
原判決撤銷，發回台灣高等法院。
    理  由
本件原判決認定上訴人甲○○明知年籍不詳綽號「空信」之成年
男子，意圖非法販賣化學合成麻醉藥品安非他命（以下簡稱安非
他命）以牟利，竟基於幫助「空信」販賣安非他命之概括犯意，
自民國八十六年十一月間起，迄八十六年十二月中旬某日止，由
上訴人提供場所即基隆市○○路○段三十七巷六號二樓及屋內電
話（0000000、0000000）二支，「空信」則提供
安非他命，並與買主交易完成，再由上訴人逐筆記明交易對象、
數量、金額、電話等事項於上訴人所有之帳冊上。「空信」自八
十六年十一月間起至八十六年十二月中旬某日止，連續以不詳價
格非法販賣安非他命予綽號「瑞文」、「勇仔」、「阿雲」（廖
子盷）、「阿祥」（徐勝來）、「不吉仔」、「發仔」、「志彬
」（黃志成）、「王仔」、「阿水」（駱銘釧）、「阿元」等人
，供彼等非法吸用。迨於八十六年十二月十六日十七時許，台灣
台北地方法院檢察署檢察官指揮台北市政府警察局刑警大隊借訊
曾住居上址，販賣安非他命之案外人譚凱隆（綽號坦克，另案已
判刑）前往上址二樓，適上訴人在該處，被警查獲，並於現場扣
得安非他命一小包（查扣時原淨重０．一公克，經檢驗為０．０
九公克）、「空信」者所有預備供販賣安非他命之分裝袋四只及
上訴人所有幫助「空信」販賣安非他命用之記帳單一冊而查獲等
情。因而撤銷第一審判決，改判論處上訴人連續幫助非法販賣化
學合成麻醉藥品罪刑，固非無見。
惟查：(一)、被告之自白，不得作為有罪判決之唯一證據，仍應調
查其他必要之證據，以察其是否與事實相符，刑事訴訟法第一百
五十六條第二項定有明文。原判決引用上訴人於警訊中所稱其有
幫忙綽號「空信」者紀錄「空信」販賣安非他命之對象、數量、
價款之帳單，且其曾看過「空信」二次販賣安非他命等語之自白
，作為認定上訴人有幫助「空信」非法販賣安非他命之依據。然
卷附上訴人所記載之紙張上僅有簡單之文字與數字（見警卷第七
頁至第十一頁），並未明確記載係販賣安非他命之帳目。原審認
「空信」販賣安非他命之對象為綽號「瑞文」、「勇仔」、「阿
雲」（即廖子盷）、「阿祥」（即徐勝來）、「不吉仔」、「發
仔」、「志彬」（即黃志成）、「王仔」、「阿水」（即駱銘釧
）、「阿元」等人，但徐勝來、黃志成於第一審均否認認識「空
信」及上訴人，並未供證有向「空信」買安非他命之事（見第一
審卷第一五九頁背面），廖子盷、駱銘釧又未經第一審及原審傳
訊到庭作證，其餘綽號「瑞文」者等多人均無真實姓名可供傳喚
查證，而卷附通話發話紀錄，亦僅能證明有通話，並無法證明係
買賣安非他命之通話，則究竟有無其他積極證據足以證明上訴人
之自白確與事實相符，原審未予詳查釐清，即遽採上訴人之自白
為論罪之依據，顯有可議。(二)、原判決以扣案之記帳單上記有「
0000000000空信石牌」之文字，而認確有「空信」其
人。惟原審依上開電話函查該電話之租用者為曾斯欣，且有其身
分證統一編號及住址在卷可參（見原審卷第二十二頁），原審未
傳喚曾斯欣查明其是否係綽號「空信」者，及上訴人之自白是否
確與事實相符，亦有調查未盡之違誤。(三)、查扣之安非他命一包
，如與上訴人之犯罪無關，自不得於上訴人之主刑下諭知沒收，
而應由檢察官依刑法第四十條但書規定聲請法院單獨宣告沒收。
原判決並未認定查扣之一包安非他命係上訴人所有，竟於上訴人
之主刑下諭知收沒，亦有未合。上訴意旨指摘原判決違背法令，
尚非全無理由，應認仍有發回更審之原因。
據上論結，應依刑事訴訟法第三百九十七條、第四百零一條，判
決如主文。
中　　華　　民　　國　九十四　年　　一　　月　　二十　日
                      最高法院刑事第十二庭
                          審判長法官  賴　忠　星
                                法官  王　居　財
                                法官  林　開　任
                                法官  林　立　華
                                法官  吳　昆　仁
      本件正本證明與原本無異
                                      書  記  官
中　　華　　民　　國　九十四　年　　一　　月　二十六　日
                                                      Ｔ
